【裁判字號】    97,訴,1081
【裁判日期】    970815
【裁判案由】    毒品危害防制條例
【裁判全文】
臺灣基隆地方法院刑事判決              97年度訴字第1081號
公  訴  人  臺灣基隆地方法院檢察署檢察官
被      告  乙○○
                    （現另案於臺灣基隆監獄執行中）
上列被告因違反毒品危害防制條例案件，經檢察官提起公訴（97
年度毒偵字第1487號），於本院準備程序進行中，被告就被訴之
事實為有罪之陳述，本院合議庭乃裁定由受命法官獨任依簡式審
判程序進行審理，並判決如下：
    主  文
乙○○施用第一級毒品罪，累犯，處有期徒刑柒月，扣案之第一
級毒品海洛因殘渣袋（海洛因量微無法秤重）壹只沒收銷燬之、
扣案之注射針筒壹支沒收；又施用第二級毒品罪，累犯，處有期
徒刑月。應執行有期徒刑捌月，扣案之第一級毒品海洛因殘渣
袋（海洛因量微無法秤重）壹只沒收銷燬之、扣案之注射針筒壹
支沒收。
    事  實
一、乙○○前因施用毒品案件，先後2 次經裁定送觀察勒戒後，
    均認無繼續施用毒品之傾向，分別於民國88年6月17 日、88
    年8月4日釋放出所，並由臺灣基隆地方法院檢察署檢察官於
    88年6月21日、88年8月3日，分別以88年度偵字第3636號、8
    8 年度偵字第4724號為不起訴處分確定；再因施用第二級毒
    品案件，經本院裁定送強制戒治，並判處有期徒刑6 月確定
    ；又因施用第二級毒品案件，經本院判處有期徒刑4 月確定
    ，強制戒治部分於90年11月27日執行期滿，上開徒刑部分接
    續執行，並於90年11月29日易科罰金執行完畢；再因施用第
    一級及第二級毒品案件，經本院於94年3月30日以93 年度訴
    字第902號判決，分別判處有期徒刑8月、6 月，應執行有期
    徒刑1 年確定；復再因施用第一級毒品案件，經臺灣新竹地
    方法於95年1月27日以95年度訴字第73 號判決判處有期徒刑
    10月確定，上開二案（1年、10月）接續執行，於96年2月13
    日縮短刑期假釋出監並付保護管束，於96年6月20 日管束期
    滿，未經撤銷假釋，其未執行之刑以已執行論，而執行完畢
    。又因多次施用第一級毒品案件，分別經本院以96年度訴字
    第11 35號、97年度訴字第664號判決分別判處應執行有期徒
    刑1年4月、1年3月確定（現接續執行中）。詎乙○○竟不知
    戒斷毒癮，復基於施用第一級及第二級毒品之犯意，於97年
    5月10日某時許、97年5月12日中午12時許（起訴書記載為於
    97年5月9日上午8時許、97年5月12日下午4時30 分許為採尿
    前回溯24時內之某時許，業經蒞庭檢察官當庭更正）在其位
    於基隆市○○區○○街303巷19弄18 號住處，分別以玻璃球
    吸食器用第二級毒品甲基安非他命、以注射針筒射手臂血管
    方式施用第一級毒品各1次，嗣為警於97 年5月12日下午4時
    許，在其上開住處執行拘提時查獲，並當場扣得注射針筒1
    支、海洛因殘渣袋1 只，經乙○○同意採集其尿送驗，結果
    呈甲基安非他命、嗎啡、可待因陽性反應，而悉上情。
二、案經基隆市警察局第一分局報告臺灣基隆地方法院檢察署檢
    察官偵查起訴。
    理  由
一、程序事項：
    本件被告乙○○所犯者非為死刑、無期徒刑、最輕本刑為3
    年以上有期徒刑之罪或高等法院管轄第一審案件，其於準備
    程序進行中，先就被訴事實為有罪之陳述，經告知其簡式審
    判程序之旨，並聽取公訴人、被告之意見後，本院依刑事訴
    訟法第273條之1第1 項之規定，裁定由受命法官獨任進行簡
    式審判程序，合先敘明。
二、認定事實所依據之證據及理由：
    (一)被告自白：
      被告於本院審理中自白其於上開時、地，分別施用第一級
      毒品海洛因及第二級毒品甲基安非他命各1 次之犯行事實
      ，其任意自白核與下列事證相符，應堪採為證據。
    (二)尿液檢驗結果：
      臺灣尖端先進生技醫藥股份有限公司濫用藥物檢驗報告乙
      紙（附於97年度毒偵第1487號偵查卷第2 頁），足證經被
      告同意採集其尿液送驗結果呈甲基安非他命（3210ng/ml
      ）、嗎啡（88560ng/ml）、可待因（17240ng/ml）陽性反
      應。
    (三)扣案之海洛因殘渣袋1只、注射針筒1支，可資佐證。
    (四)臺灣高等法院被告全國前案紀錄表附卷可參，足認被告確
      有如事實欄所載之觀察勒戒、強制戒治及徒刑之執行等事
      實。
    (五)上開補強證據已足資擔保被告於本院審理時所為之上開任
      意性自白具有相當程度之真實性，而得使本院確信被告前
      述自白之犯罪事實確屬真實，從而依刑事訴訟法第156 條
      第1 項「被告之自白，非出於強暴、脅迫、利誘、詐欺、
      疲勞訊問、違法羈押或其他不正之方法，且與事實相符者
      ，得為證據。」及第2 項「被告或共犯之自白，不得作為
      有罪判決之唯一證據，仍應調查其他必要之證據，以察其
      是否與事實相符。」規定，本院自得依被告前述自白及各
      該補強證據認定被告確有分別施用第一級毒品海洛因及第
      二級毒品甲基安非他命各1 次之犯行。本件事證明確，被
      告之犯行堪以認定。
三、論罪及科刑之理由：
  (一)查海洛因、甲基安非他命分別係毒品危害防制條例所列管之
    第一級及第二級毒品，此為該條例第2條第2項第1款、第2款
    所明定。核被告所為，係犯毒品危害防制條例第10條第1 項
    之施用第一級毒品罪及同條例第2 項之施用第二級毒品罪。
    被告持有毒品之低度行為，應分別為其施用之高度行為所吸
    收，均不另論罪。又被告先後2 次施用毒品之行為，均係為
    滿足各該次之毒癮，於滿足毒癮後，該次行為即已完成，是
    各次均為各自獨立之行為，各具獨立性，其前後次施用毒品
    行為間，自無密切不可分之關係，各自獨立構成同一施用毒
    品罪責，應予分論併罰。
  (二)又被告曾有如前所述之犯罪科刑及刑之執行情形，此有臺灣
    高等法院被告前案紀錄表在卷可稽，其於有期徒刑執行完畢
    後，5 年以內，故意再犯本起最重本刑有期徒刑以上之罪，
    為累犯，應依刑法第47條第1項規定，加重其刑。
  (三)爰審酌立法院於86年10月30日三讀通過於87年5月20 日公布
    ，同年月22日生效之毒品危害防制條例，該條例對於施用毒
    品之被告改以治療、矯治為目的，非重在處罰，是被告違反
    本罪實係基於「病患性」行為，而對他人甚少損害，然被告
    前曾因施用毒品，經送觀察勒戒、強制戒治及判決執行，有
    上開前案紀錄表為憑，素行非佳，經警查獲後仍未戒絕，如
    前次輕度量刑就被告言已無法收矯治之效，再衡量被告其餘
    犯罪之動機、目的、犯罪時所受之刺激、犯罪之手段、犯人
    之生活狀況、品行、智識程度、犯罪所生之危險或損害、犯
    罪後之態度等一切情狀，分別判處主文所示之刑，並依刑法
    第51條第5款規定，定其應執行之刑。
  (四)扣案之海洛因殘渣袋1 只（海洛因量微無法秤重），為查獲
    之毒品（蓋無論以何種方式分離包裝袋與其內裝之毒品，包
    裝袋內均會有極微量毒品殘留，故上述包裝袋應整體視為查
    獲毒品，參見最高法院95年度臺上字第3739號、第7354號判
    決），應依毒品危害防制條例第18條第1 項前段之規定，宣
    告沒收銷燬之，扣案之注射針筒1 支，雖非屬違禁物，惟係
    犯罪行為人即被告所有，供其犯本案施用第一級毒品所用之
    物，業據被告供明在卷，故應依刑法第38條第1項第2款規定
    ，宣告沒收之。
四、據上論斷，應依刑事訴訟法第273條之1第1項、第299條第1
    項前段，毒品危害防制條例第10條第1項、第2項、第23條第
    2項、第18條第1項前段，刑法第11條前段、第47項第1 項、
    第38條第1項第2款、第51條第5款，判決如主文。
本案經檢察官甲○○到庭執行職務。
中    華    民    國    97    年    8    月    15    日
                  刑事第三庭法    官  林淑鳳
以上正本證明與原本無異。
對於本件判決如有不服，應於收受送達後10日內，向本院提出上
訴書狀，上訴於臺灣高等法院，並按他造當事人之人數附具繕本
。
中    華    民    國    97    年    8     月    19    日
                            書 記 官  王靜敏
附錄論罪法條：
毒品危害防制條例第10條第1項、第2項
施用第一級毒品者，處 6 月以上 5 年以下有期徒刑。
施用第二級毒品者，處 3 年以下有期徒刑。


司法院資訊處製作；財團法人民間司法改革基金會備份。
